【裁判字號】    98,交聲,4363
【裁判日期】    981214
【裁判案由】    交管條例聲異
【裁判全文】
臺灣板橋地方法院刑事裁定            98年度交聲字第4363號
原處分機關  臺北市交通事件裁決所
異  議  人  甲○○
受  處分人  城裕企業有限公司
法定代理人  乙○○
上列異議人因道路交通管理處罰條例案件，對於臺北市交通事件
裁決所民國98年11月23日所為之北市裁罰字第裁22-AEY487711號
裁決處分（原舉發案號：臺北市政府警察局北投分局北市警交字
第AEY48771號），聲明異議，本院裁定如下：
        主  文
異議駁回。
        理  由
一、異議意旨略以：086-TS號曳引車在臺北市○○路被警員依道
    路交通管理處罰條例第29條之2 第1 項開罰單（罰單編號：
    AEY48771號），本人認為有誤差，蓋一般曳引車是以35噸為
    基準沒有錯，可是也有10％空間的地磅誤差，請查明，爰為
    此聲明異議云云。
二、按受處分人，不服道路交通管理處罰條例第8 條主管機關所
    為之處罰，得於接到裁決書之翌日起20日內，向管轄地方法
    院聲明異議，同條例第87條第1 項定有明文。惟得為聲明異
    議之主體者，限於該條例第8 條主管機關所處罰之受處分人
    ，如非受處分人聲明異議，即難認其聲明異議合於法律上之
    程式，且無從補正，此乃係交通異議事件之程序規定，受處
    分人之異議須合於此項程序規定，法院始得受理而為實體之
    審查。次按交通法庭認聲明異議不合法律上之程式，且無從
    補正者，應以裁定駁回之，道路交通案件處理辦法第18條前
    段亦定有明文。
三、經查：本件異議人甲○○係本件違規當時之駕駛人，而086-
    TS號曳引車登記所有人則為城裕企業有限公司（下稱城裕公
    司），固有臺北市政府警察局舉發違反道路交通事故通知單
    及車號查詢汽車車籍資料（本院卷第6 、14頁）在卷可查。
    然查原處分機關民國98年11月23日北市裁罰字第裁22-AEY48
    7711號裁決處分係依道路交通管理處罰條例第29條之2 第3
    項而為處分，依該條第1 至3 項規定之文義，處罰對象原即
    包含汽車所有人及汽車駕駛人，而原裁決處分既已明載受處
    分人為城裕公司（有該裁決書附於本院卷第7 頁可稽），且
    係寄至城裕公司營業所由該公司法定代理人乙○○親自簽收
    （有送達證書、公司基本資料查詢表附於本院卷第8 、13頁
    可參），顯係依據前揭規定對汽車所有人城裕公司作成裁決
    ，則是否對該裁決聲明異議，即應由受處分人即城裕公司決
    定並提出聲請，而非受處分人以外之異議人所能逕自以自己
    名義主張。本件聲明異議既係由非受處分人之異議人甲○○
    具狀提出，其於聲明異議狀之異議人欄、撰狀人欄均僅填載
    「甲○○」之姓名、地址，狀內所陳述之事實及理由亦均以
    「本人」自居等情（有聲明異議狀附於本院卷第2 至3 頁可
    參），復未提出任何委任文件，顯然非受本件受處分人城裕
    公司委任而聲明異議。另縱認086-TS號曳引車乃異議人出資
    購買後以一般俗稱「靠行」方式登記在城裕公司名下，然行
    政上，得以登記名義人作為所有人之判斷標準以定裁罰對象
    ，是逕行舉發汽車所有人時，受處分人即得為登記名義人，
    原處分縱有不當或違法，有權對該處分提出聲明異議之人仍
    應為受處分人即登記汽車所有人城裕公司。揆諸前揭說明，
    本件異議人甲○○既非本件受處分人，亦未受本件受處分人
    城裕公司之委任，自無聲明異議之權利，其聲明異議顯然不
    合法律上之程式，且屬不可補正，應予駁回。
據上論斷，應依道路交通管理處罰條例第87條第2 項，道路交通
案件處理辦法第18條前段，裁定如主文。
中    華    民    國    98    年    12    月    14    日
                  交通法庭  法  官  楊明佳
以上正本證明與原本無異。
如不服本裁定，應於裁定送達後五日內向本院提出抗告狀。
                             書記官  林金良
中    華    民    國    98    年    12    月    14    日


司法院資訊處製作；財團法人民間司法改革基金會備份。
